【裁判字號】    89,簡上,44
【裁判日期】    890524
【裁判案由】    返還借款
【裁判全文】
臺灣士林地方法院民事判決  八十九年度簡上字第四十四號
    上  訴  人  乙○○
    被  上訴人  甲○○
右當事人間請求返還借款事件，上訴人對於中華民國八十九年二月十五日本院士林簡
易庭八十八年度士簡字第一三三四號第一審判決提起上訴，本院判決如左：
    主  文
原判決廢棄。
右廢棄部分被上訴人在第一審之訴駁回。
第一、二審訴訟費用由被上訴人負擔。
    事  實
甲、上訴人方面：
  一、聲明：如主文所示。
  二、陳述：除與原審宣示判決筆錄所載者相同茲予引用外，補稱：
      被上訴人及上訴人均參加訴外人藍天成所召集之二個互助會，其一係八十五年
      一月五日至八十六年八月五日止之互助會，會金為新臺幣（下同）三萬元，會
      員共二十人（下稱Ａ會），另一互助會則由八十五年十一月五日至八十七年九
      月五日止，會金為五萬元，會員數共二十三人（下稱Ｂ會）。上訴人於八十六
      年六月間所取得之會款六十萬五千五百元，係上訴人參與Ｂ會所標得之會款，
      並非上訴人參加Ａ會所標得之會款，更非向被上訴人所為之借款，因Ａ會得標
      最多可取得之會款不過為五十七萬元，而訴外人藍天成所交予被上訴人之六十
      五萬五千五百元顯為Ｂ會之會款。且若上訴人所取得之六十五萬五千五百元，
      非上訴人所得標之會款，則上訴人就Ｂ會迄今仍為活會，顯不合理。原審未予
      查明率為判決，顯有違誤。
  三、證據：援用原審之立證方法。並提出互助會名單影本二紙、臺灣臺北地方法院
      檢察署八十七年偵字第一０七一四號不起訴處分書一份。
乙、被上訴人方面：
  一、聲明：駁回上訴。
  二、陳述：除與原審宣示判決筆錄所載者相同茲予引用外，補稱：
            係藍天成向其表明上訴人欲借款，至上訴人是否確委由藍天成代為借款
           ，其不清楚。
  三、證據：援用原審之立證方法。
    理  由
一、被上訴人起訴主張：其於八十五年一月五日參加訴外人藍天成所召集之互助會一
    會，每會三萬元，自八十五年一月五日起八十六年八月五日止，會首連會員共二
    十名，每月五日開標。八十六年六月間，其至國外出差，委由訴外人藍天成代為
    投標，標得會款六十萬五千五百元，由藍天成轉借予上訴人，並約定於其回國時
    返還上開借款。其嗣於八十六年六月二十四日回國後，上訴人拒不清償借款等情
    ，爰提本訴；上訴人則以：其於八十六年六月間確由藍天成交付六十萬五千五百
    元，然該筆款項為其參加前開互助會所取得之會款，並非其向上訴人所為之借款
    等語置辯。
二、被上訴人主張上訴人委由其所參加互助會之會首藍天成向其借款六十萬五千五百
    元迄未清償之事，雖據提出互助會單、藍天成傳真函影本各一份為憑，然為上訴
    人所否認，辯稱：其雖收到藍天成所交付之六十萬五千五百元，然係其參與藍天
    成所召集互助會得標之會款等語。上訴人並未親自向被上訴人為借款之意思表示
    ，而係藍天成以上訴人之名向被上訴人借款，此為兩造所不爭執，是本院所應審
    究者係上訴人有無授權藍天成代向被上訴人借得上開款項。經查：被上訴人雖提
    出藍天成所出具載有其所召集互助會被上訴人得標會款計算之傳真函一紙，上確
    書有「現金暫轉借乙○○付房屋款」等字樣，然該傳真函係藍天成所製作，尚難
    憑以認定上訴人有授權藍天成代為借款之事；又證人藍天成雖證稱：被上訴人於
    八十八年六月五日委由其代標互助會而得標，得標款項為六十萬五千五百元，經
    徵得被上訴人之同意而借予上訴人，其將該款項交予上訴人之時，有告知上訴人
    該筆款項係被上訴人所借云云，然上訴人亦為前開Ａ互助會之會員，於八十八年
    六月五日仍為活會，有上開互助會單可憑，且其另參與訴外人藍天成所召集會金
    為五萬元之Ｂ互助會，亦仍為活會，衡諸常情，上訴人若需款孔急，大可逕行競
    標前開二互助會，焉有轉向被上訴人借款，又需繳付上開二互助會會款之理？且
    參以藍天成復證稱上訴人亦委其代標，果若上訴人急需現金，藍天成何以未替上
    訴人以高於被上訴人之標息得標，反代被上訴人競標得款？足徵藍文成上開證言
    不足採信。堪認藍文成雖以上訴人之名向被上訴人借款六十萬五千五百元，然藍
    文成並未經上訴人授權。
三、按無代理權人以代理人之名義所為之法律行為，非經本人承認，對於本人，不發
    生效力，民法第一百七十條第一項定有明文。藍文成未經上訴人授權，即以上訴
    人之名向被上訴人借款前已認定，揆諸前開規定，藍文成所為之意思表示自不對
    上訴人發生效力，兩造間自無消費借貸契約之成立，從而，被上訴人訴請上訴人
    返還借款六十萬五千五百元，洵屬無理，應予駁回，原審認被上訴人請求有理由
    而為被上訴人勝訴之判決，尚有未洽，上訴意旨指摘原判決不當，求予廢棄改判
    ，為有理由，爰由本院予以廢棄改判，如主文第二項所示。
四、據上論結，本件上訴為有理由，依民事訴訟法第四百三十六條之一第三項、第四
    百五十條第一項、第七十八條，判決如主文。
中      華      民      國    八十九    年      五      月    二十四    日
                            臺灣士林地方法院民事第一庭
~B審判長法官  陳介源
~B法      官  陳梅欽
~B法      官  方彬彬
右為正本係照原本作成。
本判決不得上訴。
中      華      民      國    八十九    年      五      月    二十六    日
~B法院書記官  王琍瑩


司法院資訊處製作；財團法人民間司法改革基金會備份。
